臺灣南投地方法院刑事判決
111年度交訴字第22號
公  訴  人  臺灣南投地方檢察署檢察官
被      告  陳義忠



上列被告因肇事逃逸等案件，經檢察官提起公訴（110年度偵字
第4938號、第6607號），因被告於準備程序中就被訴事實為有罪
之陳述，經告以簡式審判程序之旨，並聽取當事人意見後，本院
合議庭裁定改由受命法官獨任進行簡式審判程序，判決如下：
    主      文
陳義忠無駕駛執照駕車犯過失傷害罪，處有期徒刑參月，如易科
罰金，以新臺幣壹仟元折算壹日；又犯肇事致人傷害逃逸罪，處
有期徒刑陸月，如易科罰金，以新臺幣壹仟元折算壹日；應執行
有期徒刑柒月，如易科罰金，以新臺幣壹仟元折算壹日。
    事實及理由
一、本案犯罪事實及證據，除犯罪事實欄一、第1、2行「駕駛車
    牌號碼00-0000號自用小貨車」之記載更正為「無適當駕駛
    執照，竟駕駛車牌號碼00-0000號自用小貨車」；證據部分
    補充「和解書1份」、「南投縣政府警察局草屯分局111年9 
    月4日投草警偵字第1110019722號函暨檢附光碟」、「被告
    陳義忠於本院審理時之自白」外，餘均引用檢察官起訴書之
    記載（如附件一）。
二、論罪科刑之理由：
  ㈠道路交通管理處罰條例第86條第1項中「無駕駛執照駕車」、
    「酒醉駕車」、「吸食毒品或迷幻藥駕車」、「行駛人行道
    」既與「行經行人穿越道不依規定讓行人優先通行」均屬就
    刑法第276條及同法第284條各罪犯罪具特殊要件時予以加重
    處罰之規定，乃就犯罪類型變更之個別犯罪行為予以加重，
    自屬刑法分則加重之性質而成為另一獨立之罪名（最高法院
    99年度台非字第198號判決意旨參照）。經查被告於本件車
    禍發生時未考領汽車駕駛執照，有中華電信公路監理電子閘
    門證號查詢汽車駕駛人列印資料在卷可查（見警二卷第45頁
    ），被告之駕駛行為自屬無照駕駛，應可認定。
  ㈡核被告陳義忠所為，係犯道路交通管理處罰條例第86條第1項
    、刑法第284條前段之無駕駛執照駕車犯過失傷害罪，並依
    法加重其刑；及刑法第185條之4第1項前段之肇事致人傷害
    逃逸罪。另起訴書就被告前一犯行認係涉犯刑法第284條前
    段之過失傷害罪，然經蒞庭檢察官於審理中具狀更正，並經
    本院告知被告所涉罪名及法條並給予被告辯論之機會，已足
    保障被告充分行使訴訟上防禦權，且因社會基本事實同一，
    依法變更起訴法條。而被告所犯上開2罪間，犯意各別，行
    為互殊，應予分論併罰。
  ㈢本件因檢察官未提出足以證明被告構成累犯事實之前案徒刑
    執行完畢資料及具體指出被告本案有何特別惡性、對刑罰反
    應力薄弱等情，依最高法院110年度台上字第5660號刑事判
    決意旨，本院不另就被告是否構成累犯加重其刑予以論斷，
    附此敘明。
  ㈣以行為人責任為基礎，審酌被告無照駕駛自用小貨車，因未
    遵守道路交通安全規則，而發生本案交通事故致告訴人陳春
    富受有起訴書所載之傷害，竟未留在現場施以必要之救護，
    亦未報警處理或等待警方到場，更未得告訴人同意，旋即駕
    車逃離現場，棄置於現場受傷之告訴人於不顧，使之陷於受
    害可能擴大或求償無門之險境，所為實應非難；兼衡被告於
    審理中坦承犯行，並由其所承保之保險公司給付告訴人部分
    賠償金額，然與告訴人間因賠償條件無法達成共識，致未能
    達成和解或調解等犯後態度，及被告於審理中自陳國中畢業
    之智識程度、擔任粗工、經濟狀況勉持、獨居等家庭生活情
    狀（見院卷第148頁），暨本案犯罪動機、所生損害、手段
    等一切情狀，分別量處如主文所示之刑，並諭知易科罰金之
    折算標準，並定如主文所示之應執行刑，及諭知易科罰金之
    折算標準，以資懲儆。
據上論斷，應依刑事訴訟法第273條之1第1項、第299條第1項前
段、第300條，判決如主文。
本案經檢察官王元隆提起公訴，檢察官林孟賢到庭執行職務。
中　　華　　民　　國　　111 　年　　10　　月　　13　　日
　　　　　　　　　刑事第三庭    法　官　劉彥宏
以上正本與原本無異。
如不服本判決應於收受送達後20日內向本院提出上訴書狀，並應
敘述具體理由；其未敘述上訴理由者，應於上訴期間屆滿後20日
內向本院補提理由書（均須按他造當事人之人數附繕本）「切勿
逕送上級法院」。
告訴人或被害人如對於本判決不服者，應具備理由請求檢察官上
訴，其上訴期間之計算係以檢察官收受判決正本之日期為準。
                                書記官  劉  綺
中　　華　　民　　國　　111 　年　　10　　月　　17　　日
　　　　　　　　　
附錄本案論罪科刑法條：
道路交通管理處罰條例第86條第1項
汽車駕駛人，無駕駛執照駕車、酒醉駕車、吸食毒品或迷幻藥駕
車、行駛人行道或行經行人穿越道不依規定讓行人優先通行，因
而致人受傷或死亡，依法應負刑事責任者，加重其刑至2分之1。
中華民國刑法第284條
因過失傷害人者，處1年以下有期徒刑、拘役或10萬元以下罰金
；致重傷者，處3年以下有期徒刑、拘役或30萬元以下罰金。
中華民國刑法第185條之4第1項
駕駛動力交通工具發生交通事故，致人傷害而逃逸者，處6月以
上5年以下有期徒刑；致人於死或重傷而逃逸者，處1年以上7年
以下有期徒刑。

附件一：
臺灣南投地方檢察署檢察官起訴書
                                     110年度偵字第4938號
                                     110年度偵字第6607號
　　被　　　告　陳義忠　男　62歲（民國00年0月00日生）
　　　　　　　　　　　　住南投縣○○鎮○○里○○巷0○0號
　　　　　　　　　　　　居南投縣○○市○○路000號
　　　　　　　　　　　　國民身分證統一編號：Z000000000號
上列被告因過失傷害等案件，業經偵查終結，認應該提起公訴，
茲將犯罪事實及證據並所犯法條分敘如下：
　　　　犯罪事實
一、陳義忠於民國110年8月27日12時12分許，駕駛車牌號碼00-0
    000號自用小貨車，沿南投縣草屯鎮富林路一段，由西往東
    方向行駛至威虎巷交岔路口附近，應注意汽車欲超越前車時
    ，須先按鳴喇叭二單聲或變換燈光一次，前車減速靠邊或以
    手勢或亮右方向燈表示讓允後始得超越，並保持半公尺以上
    之間隔超過，行駛至安全距離後，再顯示右方向燈駛入原行
    路線，而依當時情形，又無不能注意之情事，竟疏於注意，
    貿然超車，適同車道前方有由陳春富駕駛之車牌號碼000-00
    00號機車，陳義忠超車時其自小貨車撞擦撞陳春富機車，造
    成陳春富人車倒地因此受有左側遠端鎖骨骨折、左側第4、
    第5、第7肋骨骨折之傷害。詎陳義忠未為相關之救護行為，
    亦未留下身分資料，竟基於肇事逃逸之犯意，逕行駕駛自小
    貨車離開。嗣經警調閱監視錄影內容，循線查訪而得知上情
    。
二、案經陳春富告訴及南投縣政府警察局草屯分局報告偵辦。
　　　　證據並所犯法條
一、證據:
編號 證物清單 待證事實 1 被告陳義忠於警詢及偵查中之供述。 坦承過失傷害，否認肇事逃逸。 2 證人即告訴人陳春富於警詢及偵訊之證述。 如犯罪事實欄之被害事實。 3 道路交通事故現場圖、道路交通事故調查報告表(一)及(二)、交通事故現場及車損照片、行車紀錄器畫面、警方職務報告等 事發現場氣候、路況、號誌、車輛相關位置、車損狀況、肇事原因等。 4 告訴人陳春富受傷之診斷證明書。 告訴人受有如犯罪事實欄所述之傷害。 5 警察局疑似道路交通事故肇事逃逸追查表、肇事人自首情形紀錄表等。 被告肇事後未停車救治告訴人、亦未留身分資料，即離開現場之事實。  6 交通部公路總局臺中區監理所南投縣區○○○○○○○○○0000000號鑑定意見書 被告超車未保持安全間隔，為肇事原因。告訴人無肇事原因。 
二、核被告陳義忠所為，係犯刑法第185條之4第1項前段之肇事
    逃逸、第284條前段之過失傷害等罪嫌。被告所犯上開2罪間
    ，犯意各別，行為互異，請分論併罰。
三、依刑事訴訟法第251條第1項提起公訴。
　　此　致
臺灣南投地方法院
中　　華　　民　　國　 111　　年　　2 　　月　　11　　日
　　　　　　　　　　　　　　　檢察官　王元隆
本件證明與原本無異
中　　華　　民　　國　 111　　年　　3 　　月　　18　　日
　　　　　　　　　　　　　　　書記官　林怡玫
附錄本案所犯法條全文
中華民國刑法第185條之4
駕駛動力交通工具發生交通事故，致人傷害而逃逸者，處 6 月
以上 5 年以下有期徒刑；致人於死或重傷而逃逸者，處 1 年以
上 7 年以下有期徒刑。
犯前項之罪，駕駛人於發生交通事故致人死傷係無過失者，減輕
或免除其刑。
中華民國刑法第284條
因過失傷害人者，處 1 年以下有期徒刑、拘役或 10 萬元以下
罰金；致重傷者，處 3 年以下有期徒刑、拘役或 30 萬元以下
罰金。